臺灣高等法院刑事裁定
109年度抗字第915號
抗  告  人
即  受刑人  林閎逸



上列抗告人即受刑人因聲請定其應執行刑案件，不服臺灣桃園地
方法院109年度聲字第778號，中華民國109年4月30日裁定，提起
抗告，本院裁定如下：
    主  文
抗告駁回。
    理  由
一、原裁定意旨略以：抗告人即受刑人林閎逸（下稱受刑人）因
    犯詐欺、恐嚇取財、傷害及槍砲彈藥刀械管制條例等案件，
    經臺灣桃園地方法院判處如附表所示之刑，均分別確定在案
    ，有該判決書及本院被告前案紀錄表在卷可稽。又受刑人所
    犯如附表編號1、4與編號2、3部分所示案件所處之刑，固分
    屬得易科罰金與不得易科罰金之罪，惟受刑人就前開數罪已
    請求檢察官聲請合併定其應執行刑，有「臺灣桃園地方檢察
    署102年1月23日修正之刑法第50條調查受刑人是否聲請定應
    執行刑調查表」在卷可憑。茲檢察官聲請就附表所示之罪定
    其應執行刑，原審審核認聲請為正當。又受刑人所犯如附表
    編號1至3之罪刑，關於有期徒刑部分，固經原審以108年度
    聲字第4192號裁定定應執行有期徒刑3年8月，然依前揭說明
    ，前定之執行刑當然失效，原審應以其各罪宣告刑有期徒刑
    部分為基礎，定該部分應執行刑，且原審定應執行刑，除不
    得逾越刑法第51條第5款所定法律之外部界限外，即不得重
    於附表編號1至編號4所示罪刑之總和外（有期徒刑4年2月）
    ，亦應受內部界限之拘束，爰就受刑人所犯如附表所示各罪
    中，關於有期徒刑部分，合併定其應執行刑有期徒刑3年10
    月。又本件所定應執行刑之有期徒刑部分，若有已執行部分
    ，自應由檢察官於執行時予以扣除之等語。爰依刑事訴訟法
    第477條第1項，刑法第50條第1項但書第1款、第2項、第53
    條、第51條第5款定其應執行刑等語。
二、抗告意旨略以：刑法第50條數罪併罰所規定的定執行刑模式
    ，是保證充分評價與不過度評價的方式，那麼一律以數宣告
    刑總和定執行刑是否可顯現充分評價。再者，國家使用刑罰
    懲罰或矯治犯罪，必須考慮手段的效益，使用過度之刑罰，
    會使邊際效益遞減，未必能達到目的，卻造成犯罪管理的過
    度花費，這正是刑罰經濟的思考。在上述雙重意義之下，數
    罪合併定執行刑的制度，不是技術問題，內部功能是依據罪
    責相當原則，進而充分而不過度的評價，外部功能則是實現
    刑罰經濟的功能（參見許玉秀大法官就司法院大法官會議第
    662號解釋之協同意見書）。數罪併罰時，針對犯罪宣告在
    記入刑度約接近0.69的均數值，因此在累進遞減原則，設計
    以0.7作為第二宣告刑責任遞減係數之始，其計算方式應為
    執行刑最重宣告刑加上第二宣告刑乘以0.7，而合理得出整
    合具體之刑（參黃榮堅教授所著，數罪併罰量刑模式構想，
    刑法修正後之適用問題，最高法院學術研究會等資料參照）
    。綜上所陳，受刑人懇求鈞長悲憫，審酌其初犯無知，迷失
    人生之方向，恩予一個從新從輕之刑，使受刑人可儘早回家
    奉養雙親，盡人子之孝道與責任云云。
三、法律上屬於自由裁量事項，尚非概無法律性之拘束，在法律
    上有其外部界限及內部界限。前者法律之具體規定，使法院
    得以具體選擇為適當裁判，此為自由裁量之外部界限。後者
    法院為自由裁量時，應考量法律之目的，法律秩序之理念所
    在，此為自由裁量之內部界限。法院為裁判時，二者均不得
    有所踰越。在數罪併罰而有二裁判以上，應定其應執行刑之
    案件，法院所為刑之酌定，固屬自由裁量事項，然對於法律
    之內、外部界限，仍均應受其拘束（最高法院94年度台非字
    第21號判決意旨參照）。經查，受刑人所犯如附表所示之4
    罪（其中附表編號2所示有期徒刑部分），經原法院先後判
    處如附表所示之刑，均分別確定在案，且係在附表編號1所
    示裁判確定前所犯，其中附表編號1、4所示之罪所處之刑為
    得易科罰金，附表編號2、3所示之罪所處之刑為不得易科罰
    金（附表編號2部分僅關於有期徒刑部分），且經受刑人向
    檢察官聲請合併定其應執行刑，已如前述，合於刑法第50條
    第1項但書第1款、第2項、第53條所定併合處罰之。本件法
    律之外部界限即刑法第53條第5款所規定：「宣告多數有期
    徒刑者，於各刑中之最長期以上，各刑合併之刑期以下，定
    其刑期。但不得逾30年。」本件定執行刑，在最長期以上(
    有期徒刑3年)，各刑合併之刑期以下(有期徒刑4年2月）定
    之，均合於法律之規定。
四、又數罪併罰定應執行刑之裁量標準，法無明文，然其裁量仍
    應兼衡罪責相當及特別預防之刑罰目的，具體審酌整體犯罪
    過程之各罪關係（例如各行為彼此間之關聯性《數罪間時間
    、空間、法益之異同性》、所侵害法益之專屬性或同一性、
    數罪對法益侵害之加重效應等）及數罪所反應行為人人格及
    犯罪傾向等情狀綜合判斷，為妥適之裁量，並受比例原則及
    公平原則之拘束，此即為法院內部界限之裁量權行使範疇。
    本件受刑人所犯即附表各罪刑中已定執行刑及未定執行刑之
    刑期總和（有期徒刑3年11月=3年8月+3月)以下，原裁定所
    定之應執行刑有期徒刑3年10月，在內部界限（有期徒刑3年
    11月）以下，亦在外部界限(有期徒刑3年以上、4年2月以下
    )之下，且受刑人所犯分別為詐欺、恐嚇取財、槍砲彈藥刀
    械管制條例、傷害等罪，所侵害之法益及犯罪類型均迥異，
    反應出受刑人之人格及犯罪傾向，兼衡罪責相當及特別預防
    之刑罰目的等刑事政策，定應執行刑有期徒刑3年10月，與
    法律目的、法律秩序之理念所在之內部界限，與法律具體規
    定之外部界限均無違，並無裁量權濫用之情形，自無違法或
    不當可言。至受刑人抗告意旨引述學者見解，洵屬學者對於
    量刑之研究意見，僅得作為法院定應執行刑之參考，尚難據
    此指摘原裁定不當。本件受刑人之抗告，核無理由，應予駁
    回。
據上論斷，應依刑事訴訟法第412條，裁定如主文。
中　　華　　民　　國　　109 　年　　6 　　月　　19　　日
 　               刑事第二十一庭審判長法  官　許宗和
                                      法  官　黃玉婷
                                      法  官　黃惠敏
以上正本證明與原本無異。
如不服本裁定，應於收受送達後五日內向本院提出再抗告狀。
                                      書記官　吳錫欽
中　　華　　民　　國　　109 　年　　6 　　月　　20　　日